---
title: "R Notebook"
output: html_notebook
---

# Hip Dataset

**Descargate el  dataset hip con el siguiente commando**

```{r}
# It does not work in some machines due to ssl certificates
hip <- read.table("https://astrostatistics.psu.edu/datasets/HIP_star.dat", header=T, fill=T)

hip <- read.table("HIP_star.dat", header=T, fill=T)
```

**Una vez descargado comprueba la dimensión y los nombres de las columnas del dataset. ¿Qué dimensión tiene? ¿qué tipo de datos alberga? (e.g. 4 variables numéricas continuas)**

El dataset tiene 9 columnas (variables) con un total de 2719 observaciones. Los nombres de las columnas son: "HIP", "Vmag", "RA", "DE", "Plx", "pmRA", "pmDE", "e_Plx" y "B.V".

HIP = Hipparcos star number
Vmag = Visual band magnitude.  This is an inverted logarithmic measure of brightness 
RA = Right Ascension (degrees), positional coordinate in the sky equivalent to longitude on the Earth
DE = Declination (degrees), positional coordinate in the sky equivalent to latitude on the Earth
Plx = Parallactic angle (mas = milliarcsseconds).  1000/Plx gives the distance in parsecs (pc)
pmRA = Proper motion in RA (mas/yr).  RA component of the motion of the star across the sky 
pmDE = Proper motion in DE (mas/yr). DE component of the motion of the star across the sky
e_Plx = Measurement error in Plx (mas)
B-V = Color of star (mag)

La variable HIP se comporta como un índice de las distintas observaciones (variable categórica), tal y como explica la descripción del atributo. Cualquier medida que se haga sobre la variable HIP no aportará ningún valor. El resto de las variables son numéricas continuas


```{r}
# Dimensiones del dataset
dim(hip)

# Nombres de las columnas
colnames(hip)
```


**Calcula las tendencias centrales de todos los datos del dataset (mean, media)**

```{r}
# Medias de todas las variables
apply(hip, 2, mean, na.rm = T)
# Medianas de todas las variables
apply(hip, 2, median, na.rm = T)
```

**Haz lo mismo para las medidas de dispersión mínimo y máximo. ¿Seria posible hacerlo con un único comando?¿Que hace la función range()?**

La función range devuelve el máximo y el mínimo de una variable

```{r}
apply(hip, 2, range, na.rm = T)
```

**Sin embargo las medidas mas populares de dispersión son la varianza (var()), su desviación standard (sd()) y la desviación absoluta de la mediana mad(). Calcula estas medidas para los valores de la variable RA**

```{r}
# Varianza
var(hip$RA)
# Desviación típica
sd(hip$RA)
# Desviación absoluta de la mediana
mad(hip$RA)
```


**Imagina que quieres calcular dos de estos valores de una sola vez. ¿Te serviría este código?**

El código si funciona. Devuelve datos correctos

```{r}
f = function(x) {c(median(x), mad(x))}
f(hip$RA)
```

**Implementa estos cálculos para RA usando dplyr de tidyverse**

```{r}
install.packages("tidyverse")
library("tidyverse")
```

```{r}
hip %>% summarise(median=median(RA, na.rm = T), mad=mad(RA, na.rm = T))
```

**¿Cuál sería el resultado de aplicar apply(hip,2,f)?**
Devuelve la mediana y la desviación absoluta de la mediana de todas las variables


```{r}
apply(hip, 2, f)
```

**Vamos a medir la dispersión de la muestra utilizando el concepto de cuartiles. El percentil 90 es aquel dato que excede en un 10% a todos los demás datos. El cuartil (quantile) es el mismo concento, solo que habla de proporciones en vez de porcentajes. De forma que el percentil 90 es lo mismo que el cuartil 0.90. La mediana “median” de un dataset es el valor más central, en otras palabras exactamente la mitad del dataset excede la media. Calcula el cuartil .10 y .50 para la columna RA del dataset hip. Sugerencia: quantile()**

```{r}
quantile(hip$RA, probs = c(0.1, 0.5), na.rm = T)
```

**Los cuantiles 0.25 y 0.75 se conocen como el  “first quartile” o Q1 y el “third quartile” o Q3, respectivamente. Calcula los cuatro cuartiles para RA con un único comando.**

```{r}
quantile(hip$RA, probs = c(0.25, 0.5, 0.75), na.rm = T)
```


**Otra medida de dispersion es la diferencia entre el primer y el tercer cuartil conocida como rango intercuartil (IQR) Inter Quantile Range. ¿Obtienes ese valor con la función summary()?**

La función summary no devuelve el IQR. Para calcularlo, hay que utilizar la función IQR()

```{r}
IQR(hip$RA, na.rm = T)
```


**Hasta ahora has ignorado la presencia de  valores perdidos NA. La función any() devuelve TRUE si se encuentra al menos un TRUE en el vector que damos como argumento. Su combinación con is.na es muy útil. ¿qué obtienes cuando ejecutas el siguiente comando? ¿Cómo lo interpretas?**

Devuelve un vector de booleanos asociados a cada variable en el que el valor False significa que no hay valores perdidos mientras que true significa que hay valores perdidos.
En este caso, sabemos que la variable B.V tiene al menos un valor perdido

```{r}
hasNA = function(x) any(is.na(x)) 
apply(hip,2,hasNA)
```

**Prueba a ejecutar el siguiente comando**

Al haber valores perdidos, la función min en esa situación devuelve NA

```{r}
min(hip$B.V)
```



**Como has observado  nos devuelve NA para toda la columna,  normalmente querríamos poder usar la función sobre el resto de datos que no son NA: Para ello podemos utilizar la función na.omit. ¿Que ocurre cuando lo hacemos?. Usando apply calcula la media para hip. Intenta calcular la media de forma que solo cambie la de B.V cuando ignores los valores NA.**

Cuando se aplica na.omit al dataset, se borran aquellas observaciones que contienen valores perdidos


```{r}
hip1 <- na.omit(hip)

# Media de las variables
apply(hip, 2, mean, na.rm = T)
```

**Obten una idea aproximada de tus datos mediante la creación de un boxplot del hip dataset**

Quitamos la variable HIP ya que es una variable categórica que actúa como un índice. Como se puede ver, las variables más dispersas son pmDE y pmRA.

```{r}
install.packages("ggplot2")
library("ggplot2")
library("tidyr")

hip1 %>% gather("Variables", "Values", 2:9) %>% ggplot(., aes(y=Values)) + geom_boxplot(outlier.colour = NULL) + facet_wrap(
 ~ Variables, scales = "free" 
)
```


**Crea un scatterplot que te compare los valores de RA y DE. Representa los puntos con el símbolo ‘.’ Y que estos puntos sean de color rojo si DE excede de 0. Sugerencia: puedes usar dplyr/tidyverse o Rbase ifelse()**


```{r}
hip1 %>% mutate(Color=ifelse(DE > 0, "red", "black")) %>% ggplot(., aes(x=RA, y=DE)) + geom_point(aes(color = Color)) + scale_color_manual(values = c("red" = "red", "black" = "black"))
```


**Haz un scatterplot de RA y pmRA. ¿Ves algún patrón?**

Vemos que las variables están relacionadas de forma no lineal. La variable pmRA es más propensa a tomar valores cercanos al eje X caundo se acerca a la mediana de la variable RA. Mientras que cuando nos alejamos de la mediana de RA, pmRA por lo general toma valores mucho más mayores que 0.

```{r}
hip1 %>%ggplot(., aes(x=RA, y=pmRA)) + geom_point()
```


**En vez de crear los plots por separado para cada par de columnas, hazlos con un solo comando con el scatterplot matrix**

```{r}
pairs(hip[, 2:9])
```

**Vamos a seleccionar las estrellas Hyadas del dataset aplicando los siguientes filtros. Crea un nuevo dataset con la aplicación de estos filtro. El Nuevo dataset se llama hyades. ¿Que dimensiones tiene? Grafica un scatterplot de Vmag vs B.V**

En este caso el nuevo dataset solo tiene 88 observaciones


```{r}
hyades <- hip %>% filter(
  between(RA, 50, 100),
  between(DE, 0, 25),
  between(pmRA, 90, 130),
  between(pmDE, -60, -10),
  e_Plx < 5,
  Vmag > 4 | B.V < 0.2
)

# Dimensiones del nuevo dataset
dim(hyades)

hyades %>% ggplot(., aes(x=Vmag, y=B.V)) + geom_point()
```


# InsectSprays dataset

**El dataset “InsectSprays” está incluido en la libreria de R “datasets”. Contiene el conteo de insectos extraidos de diferentes zonas agrícolas tratadas de forma experimental con diferentes insecticidas. Haz un boxplot para determiner que insecticida parece ser el más efectivo.**

Teniendo en cuenta el box plot generado, los insecticidas A, B y F tienen una gran dispersión (Además de cubir un número mayor de insectos) mientras que los insecticidas C, D y E tienen menos dispersión y cubren un rango con un número menor de insectos.
Si tuvieramos que escoger el mejor insecticida, habría que investigar los insecticidas C, D y E. Si nos fijamos en el spray D, se puede observar un outlier máximo que se coloca en el rango en el que se encuentran los "peores sprays", por lo que si se quiere evitar un spray en el que algunos momentos no es efectivo, se descartaría el D.

Mirando los sprays restantes, en este caso el spray C y E, el spray C es el único que consigue eliminar todos los insectos aunque tiene un outlier máximo algo alejado del Q3. Mientras tanto el spray E no contiene el outlier aunque no es capaz de reducir a cero el número de insectos.

En este caso, se elegiría el spray C ya que es el único que consigue en reducir a cero los insectos aunque alguna vez que otra se menos eficiente que lo indicado.

```{r}
library(datasets)

InsectSprays %>% ggplot(., aes(x=spray, y=count)) + geom_boxplot() + scale_y_continuous(breaks = seq(0, 30, 2))
```


# Carseats datasets

**Instala la library(ISLR), vamos a trabajar con el dataset Carseats. Si vas a usar dplyr puedes inspeccionar el paquete “dlookr” **

```{r}
install.packages("ISLR")
library(ISLR)
library(moments)
```

**Encuentra que variables tienen skewness**

Para calcular el skewness, se han quitado las variables que son categóricas, ya que en ellas no se puede calcular

```{r}
colnames(Carseats)

variablesWithSkewness <- Carseats %>% select(!c(ShelveLoc, Urban, US)) %>% summarise(Variables=colnames(.), Skewness=skewness(.))
variablesWithSkewness
```

**Genera dos listas, una de variables con skewness a la derecha y otra con skewness a la izquierda**

```{r}
variablesWithPositiveSkewness <- variablesWithSkewness %>% filter(Skewness > 0)
variablesWithNegativeSkewness <- variablesWithSkewness %>% filter(Skewness < 0)
variablesWithPositiveSkewness
variablesWithNegativeSkewness
```


**Averigua que variables no están distribuidas de forma normal, crea gráficos que lo prueben**

Las variables Income, Advertising, Population, Age y Education no se distribuyen de forma normal

```{r}
Carseats %>% gather("Variables", "Values", c(1:6, 8, 9)) %>% ggplot(., aes(x=Values)) + geom_histogram() + facet_wrap(~ Variables, scales = "free")

# ggplot(Carseats, aes(x=Sales)) + geom_histogram(bins = 25)
shapiro.test(Carseats$Sales)

#ggplot(Carseats, aes(x=CompPrice)) + geom_histogram(bins = 25)
shapiro.test(Carseats$CompPrice)

#ggplot(Carseats, aes(x=Income)) + geom_histogram(bins = 25)
shapiro.test(Carseats$Income)

#ggplot(Carseats, aes(x=Advertising)) + geom_histogram(bins = 10)
shapiro.test(Carseats$Advertising)

#ggplot(Carseats, aes(x=Population)) + geom_histogram(bins = 25)
shapiro.test(Carseats$Population)

#ggplot(Carseats, aes(x=Price)) + geom_histogram(bins = 30)
shapiro.test(Carseats$Price)

#ggplot(Carseats, aes(x=Age)) + geom_histogram(bins = 25)
shapiro.test(Carseats$Age)

#ggplot(Carseats, aes(x=Education)) + geom_histogram(bins = 8)
shapiro.test(Carseats$Education)
```

**Encuentra que variables están correlaccionadas positiva y cuales negativamente. Crea el gráfico apropiado.**

Las variables que están significativamente correlaccionadas de manera positiva son Price y CompPrice. Las que están correlaccionadas negativamente son Sales y Price (Si los precios bajan, las ventas suben ligeramente). 

```{r}
install.packages("corrplot")
library(corrplot)

correlation <- Carseats %>% select(!c(ShelveLoc, Urban, US)) %>% cor(.)

corrplot(correlation, method = "number")
```


# Iris dataset

**Inspecciona las primeras filas del dataset y calcula el summary() del mismo con cada atributo del dataset**

```{r}
head(iris)

summary(iris$Sepal.Length)
summary(iris$Sepal.Width)
summary(iris$Petal.Length)
summary(iris$Petal.Width)
```


**Crea un histograma de petal.width , teniendo en cuenta que el numero de bins es variable fija este a 9. Añádele color y nombres al eje x "Petal Width"y al gráfico dale el nombre de  "Histogram of Petal Width". Crea un histograma para cada variable**

```{r}
ggplot(iris, aes(x=Petal.Width)) + geom_histogram(bins = 9, fill = "purple", color = "black") + labs(title="Histogram of Petal Width", x="Petal Width")
```

```{r}
ggplot(iris, aes(x=Petal.Length)) + geom_histogram(bins = 9, fill = "purple", color = "black") + labs(title="Histogram of Petal Length", x="Petal Length")
```

```{r}
ggplot(iris, aes(x=Sepal.Width)) + geom_histogram(bins = 9, fill = "purple", color = "black") + labs(title="Histogram of Sepal Width", x="Sepal Width")
```

```{r}
ggplot(iris, aes(x=Sepal.Length)) + geom_histogram(bins = 9, fill = "purple", color = "black") + labs(title="Histogram of Sepal Length", x="Sepal Length")
```

**Crea los cuartiles del dataset**

```{r}
quantile(iris$Sepal.Length)
quantile(iris$Sepal.Width)
quantile(iris$Petal.Length)
quantile(iris$Petal.Width)
```


**Representa en un boxplot la variable de ancho de hoja dependiendo del tipo de hoja que tengan**

```{r}
ggplot(iris, aes(x=Species, y=Petal.Width)) + geom_boxplot() + labs(y = "Petal Width")
```

**Crea los cuartiles para cada tipo de iris y represéntalos en un plot como líneas cada una de un color**

```{r}

```



**Crea los boxplot de la longitud del pétalo en función de la especie de Iris.**

```{r}
ggplot(iris, aes(x=Species, y=Petal.Length)) + geom_boxplot() + labs(y = "Petal Length")
```

**Compara con scatter plots las variables entre sí.**

```{r}
pairs(~ Sepal.Length + Sepal.Width + Petal.Length + Petal.Width, data = iris , col = iris$Species, oma=c(3, 3, 3, 15))
par(xpd = T)
legend("bottomright", fill = unique(iris$Species), legend = c( levels(iris$Species)))
```

**Crea una nueva columna llamada proporción que es el ratio entre Sepal.Length y Sepal.Width**


```{r}
iris %>% mutate("Proporción"=Sepal.Length/Sepal.Width)
```


# Swiss dataset

**El conjunto de datos “swiss” contiene una medida estandarizada de fecundidad y varios indicadores socioeconómicos para cada una de las 47 provincias francófonas de Suiza.**

**¿Qué diagrama dibujaría para mostrar la distribución de todos los valores? ¿Qué conclusiones sacarías?**

Explicacion de histograma

**Dibuje gráficos para cada variable. ¿Qué puede concluir de las distribuciones con respecto a su forma y posibles valores atípicos?**

```{r}
swiss %>% gather("Variables", "Values", 1:6) %>% ggplot(., aes(x=Values)) + geom_histogram(bins = 5) + facet_wrap(~ Variables, scales = "free")

shapiro.test(swiss$Agriculture)
shapiro.test(swiss$Catholic)
shapiro.test(swiss$Education)
shapiro.test(swiss$Examination)
shapiro.test(swiss$Fertility)
shapiro.test(swiss$Infant.Mortality)

```


```{r}
swiss %>% gather("Variables", "Values", 1:6) %>% ggplot(., aes(y=Values)) + geom_boxplot() + facet_wrap(~ Variables, scales = "free")
```

# Dibuja un diagrama de dispersión de Fertilidad frente a % Catholic. ¿Qué tipo de áreas tienen las tasas de fertilidad más bajas?

```{r}
swiss %>% ggplot(., aes(x=Fertility, y=Catholic)) + geom_point()

swiss %>% filter(Fertility < 50)
swiss %>% select(Infant.Mortality) %>% arrange(Infant.Mortality)
```

**¿Qué tipo de relación existe entre las variables Educación y Agricultura?**

```{r}
swiss %>% ggplot(., aes(x=Education, y=Agriculture)) + geom_point()
```


# Extracat dataset

**El conjunto de datos de aceites de oliva es bien conocido y se puede encontrar en varios paquetes, por ejemplo, como aceitunas en extracat.. La fuente original de los datos es el artículo [Forina et al., 1983].**

```{r}
install.packages("dslabs")
library(dslabs)
```


**Dibuje un scatterplot  de las ocho variables continuas. ¿Cuáles de los ácidos grasos están fuertemente asociados positivamente y cuáles fuertemente asociados negativamente?**

```{r}
olive %>% select(-c(1, 2)) %>% pairs(.)
```

**¿Hay valores atípicos u otras características que valga la pena mencionar?**


